臺灣臺中地方法院刑事判決
111年度訴字第30號
公  訴  人  臺灣臺中地方檢察署檢察官
被      告  劉錫銘




選任辯護人  江伊莉律師（法扶律師）
上列被告因違反毒品危害防制條例案件，經檢察官提起公訴（11
0年度偵字第37206號），本院判決如下：
    主    文
劉錫銘犯如附表一所示之罪，各處如附表一「宣告刑及沒收」欄
所示之刑及沒收。
    犯罪事實
一、劉錫銘明知海洛因及甲基安非他命分屬毒品危害防制條例第
    2條第2項第1、2款所列之第一、二級毒品，依法不得持有、
    販賣或轉讓，竟分別為下列行為：
　㈠其與真實姓名及年籍均不詳自稱「砲祥」、「周科霖」之成
    年男子（下稱「砲祥」）共同基於意圖營利販賣第一級毒品
    海洛因之犯意聯絡，由劉錫銘於民國110年9月30日中午12時
    15分，透過附表二編號2所示手機與洪諺銘聯繫，並於同日
    下午1時許，與「砲祥」一同前往洪諺銘位於臺中市○○區○○
    路0段000○0號之工作地點，由「砲祥」與洪諺銘商議第一級
    毒品海洛因交易事宜，並將重量不詳之第一級毒品海洛因1
    包交與洪諺銘，隨即離開現場；洪諺銘則於同日下午1時12
    分，至上開交易地點附近之自動櫃員機提款後，返回上址將
    購毒價金新臺幣（下同）2千元交與在場等候之劉錫銘，再
    由劉錫銘將上開價金於不詳時、地全部交與「砲祥」。
　㈡基於意圖營利販賣第二級毒品甲基安非他命之犯意，於110年
    4月20日上午某時許，陳森鵬至其位於臺中市○○區○○路00巷0
    0號之住處拜訪，並稱欲購買第二級毒品甲基安非他命等語
    ，即當場將重量約2、3公克之第二級毒品甲基安非他命1包
    交與陳森鵬，並收受9千元之價金。
　㈢基於轉讓第一級毒品海洛因之犯意，利用附表二編號2所示手
    機與陳武吉聯絡後，於110年7、8月間某日，在位於臺中市○
    ○區○○路00巷00號住處內，將微量第一級毒品海洛因（無證
    據證明淨重達5公克以上）無償轉讓予陳武吉施用。
　　嗣經警於110年11月11日下午3時30分，持本院核發之搜索票
    及臺灣臺中地方檢察署檢察官核發之拘票至臺中市○○區○○路
    00巷00號、17號執行搜索、拘提，並扣得附表二所示之物（
    與本案有關或無關之情形，如該附表「備註」欄所示），始
    悉上情。
二、案經臺中市政府警察局清水分局報告臺灣臺中地方檢察署檢
    察官偵查起訴。
    理    由
一、本判決下述所引用被告以外之人於審判外之供述證據，均經
    本院於審判時當庭直接提示而為合法調查，檢察官、被告劉
    錫銘及其選任辯護人均同意作為證據（見本院訴字卷第190
    頁），而本院審酌上開供述證據資料製作時之情況，並無不
    當取供或證明力明顯過低之瑕疵，認以之作為證據應屬適當
    ，依刑事訴訟法第159條之5規定，認均具有證據能力。而本
    案所引用之其餘非供述證據，並無證據證明係實施刑事訴訟
    程序之公務員違背法定程序所取得，依刑事訴訟法第158條
    之4規定之反面解釋，應認均具有證據能力，併此敘明。
二、認定犯罪事實所憑證據及理由
  ㈠上開犯罪事實，業據被告於偵查及本院審理中均坦承不諱（
    見偵卷一第385頁至第391頁、第51頁至第52頁、本院訴字卷
    第122頁至第123頁、第200頁至第202頁），核與證人洪諺銘
    、陳森鵬、陳武吉於警詢之陳述及偵查中之具結證述大致相
    符（見偵卷一第141頁至第147頁、第215頁至第224頁、第29
    3頁至第303頁、第333頁至第337頁、第343頁至第346頁、第
    349頁至第354頁），且有附表二編號2所示手機扣案可憑，
    被告於本院審理中亦供稱：就犯罪事實欄一㈠、㈢所示部分，
    我是用附表二編號2所示手機跟「砲祥」及證人洪諺銘、陳
    武吉聯繫等語（見本院訴字卷第198頁至第202頁），並有臺
    中市政府警察局清水分局110年11月11日搜索扣押筆錄、扣
    押物品目錄表、扣押物品收據(見偵卷一第93頁至第99頁)、
    被告與證人洪諺銘之通聯記錄翻拍照片（見偵卷一第203頁
    ）、附表二編號2所示手機及證人洪諺銘、陳武吉持用手機
    之通聯基地台位址表(見偵卷一第159頁至第170頁、第267頁
    至第272頁)、證人陳武吉之手機內容與聯絡人資料翻拍照片
    (見偵卷一第263頁至第264頁)、證人洪諺銘之郵局帳號0000
    0000000000號帳戶客戶歷史交易清單(見偵卷二第27頁)在卷
    可稽，足認被告上開任意性自白與事實相符，堪以採信。
  ㈡被告於本院審理中供稱：就犯罪事實欄一㈠所示部分，我將向
    證人即購毒者洪諺銘收取之購毒價金2千元全數交與「砲祥
    」 ，我得到的好處則是可以藉此與「砲祥」保持朋友關係
    ，將來我如果有毒癮，可以透過「砲祥」快速取得毒品；就
    犯罪事實欄一㈡所示部分，我販賣第二級毒品甲基安非他命
    給證人即購毒者陳森鵬，我可以從中抽取一些第二級毒品甲
    基安非他命供我自行施用等語（見本院訴字卷第201頁），
    是被告係基於營利意思，分別與「砲祥」共同販賣第一級毒
    品海洛因予證人洪諺銘，及獨自販賣第二級毒品甲基安非他
    命予證人陳森鵬，且均交易完成，則被告前揭販賣第一級毒
    品海洛因及第二級毒品甲基安非他命之犯行，均有從中賺取
    牟利意圖及事實，亦可認定。
  ㈢綜上所述，本案事證明確，被告上揭犯行洵堪認定，均應依
    法論科。
三、論罪科刑　　
　㈠查海洛因及甲基安非他命分屬毒品危害防制條例第2條第2項
    第1、2款所規定之第一、二級毒品，不得非法持有、販賣或
    轉讓。核被告就犯罪事實欄一㈠所為，係犯毒品危害防制條
    例第4條第1項之販賣第一級毒品罪；就犯罪事實欄一㈡所為
    ，係犯毒品危害防制條例第4條第2項之販賣第二級毒品罪；
    就犯罪事實欄一㈢所為，係犯毒品危害防制條例第8條第1項
    之轉讓第一級毒品罪（無證據顯示被告轉讓之海洛因數量達
    淨重5公克以上，故毋庸依毒品危害防制條例第8條第6項之
    規定加重其刑）。被告因販賣、轉讓而持有第一級毒品海洛
    因，及因販賣而持有第二級毒品甲基安非他命之低度行為，
    分別為其販賣或轉讓之高度行為吸收，均不另論罪。
　㈡被告與「砲祥」間，就犯罪事實欄一㈠所示販賣第一級毒品海
    洛因犯行，具犯意聯絡及行為分擔，應依刑法第28條規定，
    論以共同正犯。　
　㈢被告所犯上開各罪，犯意各別，行為互殊，應予分論併罰。
　㈣刑之加重減輕
　⒈被告前因施用第二級毒品案件，經本院以105年度沙簡字第40
    8號簡易判決判處有期徒刑6月確定，於105年11月28日易科
    罰金執行完畢，有臺灣高等法院被告前案紀錄表在卷可證，
    其於有期徒刑執行完畢後，5年內故意再犯本案有期徒刑以
    上之3罪，均為累犯，並依司法院釋字第775號解釋意旨，審
    酌被告於前案執行完畢後，未生警惕，故意再為本案各犯行
    ，足見前罪之徒刑執行成效不彰，其對刑罰之反應力顯然薄
    弱，衡量本案犯罪情節及被告所侵害之法益，予以加重最低
    本刑均無罪刑不相當之情事，故除就販賣第一級毒品罪之法
    定刑為死刑及無期徒刑部分，與販賣第二級毒品罪之法定刑
    為無期徒刑部分不得加重外，僅各就其他之法定刑部分，均
    依刑法第47條第1項之規定，各加重其刑。
　⒉就犯罪事實欄一所示販賣第一、二級毒品及轉讓第一級毒品
    之犯罪事實，業經被告於偵查及本院審理中均坦承不諱，已
    如上述，爰均依毒品危害防制條例第17條第2項規定，各減
    輕其刑。
　⒊再按犯第4條至第8條、第10條或第11條之罪，供出毒品來源
    ，因而查獲其他正犯或共犯者，減輕或免除其刑，毒品危害
    防制條例第17條第1項定有明文。查被告雖供稱犯罪事實欄
    一㈠所示犯行之共犯「砲祥」之真實姓名為「周科霖」；另
    其於犯罪事實欄一㈡、㈢所示時、地，販賣予證人陳森鵬之第
    二級毒品甲基安非他命及轉讓予證人陳武吉之第一級毒品海
    洛因，均係向劉德勝購買等語（見偵卷一第388頁、本院聲
    羈卷第25頁），然警方尚未因而查獲「砲祥」及劉德勝，有
    臺灣臺中地方檢察署111年1月19日中檢謀羽110偵37206字第
    1119005434號函、臺中市政府警察局清水分局111年2月20日
    中市警清分偵字第1110001586號函在卷可佐(見本院訴字卷
    第87頁、第145頁)，自均無從依上開規定減輕其刑。
　⒋辯護人替被告辯護稱：請斟酌被告本案販賣第一、二級毒品
    及轉讓第一級毒品之犯罪情節均輕微，且被告已有正當工作
    並組織家庭，其情可憫，請求均依刑法第59條規定酌減其刑
    等語（見本院卷第208頁至第211頁）。經查：
　⑴販賣第一級毒品罪之法定刑為「死刑或無期徒刑；處無期徒
    刑者，得併科新臺幣3 千萬元以下罰金」，然同為販賣第一
    級毒品之人，其原因動機不一，犯罪情節未必盡相同，或有
    大盤毒梟者，亦有中、小盤之分，甚或僅止於吸毒者友儕間
    為求互通有無之有償轉讓者亦有之，其販賣行為所造成危害
    社會之程度自屬有異，法律科處此類犯罪，所設之法定最低
    本刑卻相同，不可謂不重，於此情形，倘依其情狀處以有期
    徒刑，即足以懲儆，並可達防衛社會之目的者，自非不可依
    客觀之犯行與主觀之惡性二者加以考量其情狀是否有可憫恕
    之處，適用刑法第59條之規定酌量減輕其刑，期使個案裁判
    之量刑能斟酌至當，符合比例原則。查被告本案與「砲祥」
    共同販賣第一級毒品海洛因予證人洪諺銘之犯行，依該次交
    易之購毒價金2千元觀之，為小額、少量之毒品交易，販賣
    之毒品數量及犯罪所得尚非至鉅，亦無施用強暴、脅迫之不
    法手段。本院斟酌上情，認被告本案販賣第一級毒品海洛因
    犯行之惡性及對於社會秩序與國民健康之危害程度，顯然均
    遠不如大量走私進口或長期、大量販賣毒品營生之「大盤」
    、「中盤」毒梟，且縱被告經依刑法第47條第1項、毒品危
    害防制條例第17條第2項先加重（不得加重部分除外）後減
    輕其刑後，對其科以最低刑度有期徒刑15年1月，仍嫌過重
    ，亦無從與真正長期、大量販毒之惡行區別，在客觀上應足
    以引起一般人之同情，確屬情輕法重，而有堪可憫恕之情狀
    ，爰就被告為犯罪事實欄一㈠所示販賣第一級毒品海洛因之
    犯行，依刑法第59條之規定予以酌量減輕其刑。　
　⑵至被告如犯罪事實欄一㈡、㈢所示販賣第二級毒品甲基安非他
    命及轉讓第一級毒品海洛因之犯行，其販賣、轉讓之毒品數
    量固均非鉅，惟其販賣第二級毒品為重大犯罪，且販賣第二
    級毒品罪及轉讓第一級毒品罪之最輕法定本刑分別為10年以
    上有期徒刑、1年以上有期徒刑，經各別適用刑法第47條第1
    項、毒品危害防制條例第17條第2項先加重（不得加重部分
    除外）後減輕後，就犯罪事實欄一㈡所示犯行，最輕得量處
    有期徒刑5年1月；就犯罪事實欄一㈢所示犯行，最輕得量處
    有期徒刑7月。衡酌被告上開販賣第二級毒品及轉讓第一級
    毒品，均直接戕害購毒者或受讓者身心健康，助長毒品流通
    ，對社會治安均有相當程度危害，惡性匪淺，倘遽予憫恕被
    告而依刑法第59條規定減輕其刑，除對其個人難收改過遷善
    之效，無法達到刑罰特別預防之目的外，亦易使其他犯罪者
    心生投機、甘冒風險繼續非法流通毒品，無法達到刑罰一般
    預防之目的，衡諸社會一般人客觀標準，尚難謂有量處上開
    減輕後之刑度仍過重而情堪憫恕之情形，自均無適用刑法第
    59條規定之餘地。
　⒌上開各罪之加重減輕事由，已如前述，並就犯罪事實欄一㈠所
    示部分，依法先加（不得加重部分除外）後遞減之；就犯罪
    事實欄一㈡、㈢所示部分，依法先加（按販賣第二級毒品罪不
    得加重部分除外）後減之。
　㈤爰以行為人之責任為基礎，審酌被告明知海洛因及甲基安非
    他命分屬毒品危害防制條例所列管之第一、二級毒品，均不
    得非法持有、販賣或轉讓，且上開毒品對於他人身心健康、
    社會秩序之危害至深且鉅，施用毒品者容易上癮而戒除不易
    ，仍為圖取得供自身施用之毒品，無視於國家杜絕毒品之禁
    令，先後為本案販賣第一、二級毒品及轉讓第一級毒品之犯
    行，加速毒品擴散，肇生他人施用毒品之來源，戕害國民身
    心健康，且有孳生其他犯罪之可能，犯罪所生危害程度非輕
    ，所為實不足取；另考量被告販賣或轉讓之毒品數量、次數
    、價格、共同販賣毒品參與程度及角色；兼衡被告尚知坦承
    犯行之犯後態度、犯罪手段、自述之智識程度及家庭經濟生
    活狀況（見本院訴字卷第203頁）等一切情狀，分別量處如
    附表一「宣告刑及沒收」欄所示之刑。
　㈥又數罪併罰之案件，於審判中，現雖有科刑辯論之機制，惟
    尚未判決被告有罪，亦未宣告其刑度前，關於定應執行刑之
    事項，欲要求檢察官、被告或其辯護人為充分辯論，盡攻防
    之能事，事實上有其困難，且經上訴後，其中一部分撤銷改
    判，一部分因上訴不合法律上之程式而駁回者，向來不合併
    定其應執行之刑，而應由該案犯罪事實最後判決之法院所對
    應之檢察署檢察官聲請法院裁定定其應執行之刑，是關於數
    罪併罰之案件，如能俟被告所犯數罪全部確定後，於執行時
    ，始由該案犯罪事實最後判決之法院所對應之檢察署檢察官
    ，聲請該法院裁定之，無庸於每一個案判決時定其應執行刑
    ，依此所為之定刑，不但能保障被告（受刑人）之聽審權，
    符合正當法律程序，更可提升刑罰之可預測性，減少不必要
    之重複裁判，避免違反一事不再理原則情事之發生（最高法
    院110年度台抗大字第489號裁定要旨可參），是本院認基於
    保障被告聽審權，以符合正當法律程序，就本案被告所犯3
    罪，本院爰僅為各罪宣告刑之諭知，而暫不定其應執行之刑
    ，應予說明。　
四、沒收　　
　㈠按犯毒品危害防制條例第4條至第9條、第12條、第13條或第1
    4條第1項、第2項之罪者，其供犯罪所用之物，不問屬於犯
    罪行為人與否，均沒收之，毒品危害防制條例第19條第1項
    定有明文。查被告於本院審理中供稱：就犯罪事實欄一㈠、㈢
    所示犯行，扣案如附表二編號2所示手機是供我用來與「砲
    祥」及證人洪諺銘、陳武吉聯繫等語（見本院訴字卷第198
    頁、第201頁至第202頁），足認上開手機係供被告為犯罪事
    實欄一㈠、㈢所示犯罪所用之物，爰依毒品危害防制條例第19
    條第1項規定，不問屬於犯罪行為人與否，於被告上開罪刑
    項下宣告沒收。　
  ㈡按犯罪所得，屬於犯罪行為人者，沒收之。前二項之沒收，
    於全部或一部不能沒收或不宜執行沒收時，追徵其價額。刑
    法第38條之1第1項前段、第3項分別定有明文。被告為犯罪
    事實欄一㈡所示犯行，向證人即購毒者陳森鵬收取9千元之購
    毒價金等情，業如前述，此為被告之犯罪所得，且未扣案，
    爰依上開規定，於該罪刑項下宣告沒收，於全部或一部不能
    沒收或不宜執行沒收時，追徵其價額。至被告於犯罪事實欄
    一㈠所示時、地，向證人即購毒者洪諺銘收取之2千元購毒價
    金，被告業已全數交與共同正犯即「砲祥」，被告則獲得日
    後可快速向「砲祥」取得毒品之預期利益，此部分難認被告
    已獲得實際可支配之犯罪所得，自無從依上開規定宣告沒收
    或追徵其價額。
　㈢就被告上開宣告多數沒收，依刑法第40條之2第1項規定，併
    執行之。
　㈣末查，扣案如附表二編號1所示之物，經送衛生福利部草屯療
    養院鑑驗，雖認含第一級毒品海洛因、第二級毒品甲基安非
    他命成分，有該院110年11月12日草療鑑字第1101100302號
    鑑驗書在卷可證(見偵卷二第9頁)，然被告於本院審判中自
    陳係供自身施用所用，與本案無關等語（見本院訴字卷第19
    8頁）；況上開物品並無證據證明與被告本案犯行有關，爰
    不予宣告沒收銷燬。　　　 
據上論斷，應依刑事訴訟法第299條第1項前段，毒品危害防制條
例第4條第1項、第2項、第8條第1項、第17條第2項、第19條第1
項，刑法第11條、第28條、第47條第1項、第59條、第38條之1第
1項前段、第3項、第40條之2第1項，判決如主文。
本案經檢察官張子凡提起公訴，檢察官陳君瑜到庭執行職務。
中　　華　　民　　國　　111 　年　　3 　　月　　31　　日
                  刑事第五庭  審判長法  官  唐中興 
　　　　　　　　　
　　　　　　　　　                  法  官  李怡真
　　　　　　　　　
　　　　　　　　　                  法  官  黃世誠
以上正本證明與原本無異。
如不服本判決應於收受送達後20日內向本院提出上訴書狀，並應
敘述具體理由；其未敘述上訴理由者，應於上訴期間屆滿後20日
內向本院補提理由書（均須按他造當事人之人數附繕本）「切勿
逕送上級法院」。
　　　　                            書記官  楊均謙
中　　華　　民　　國　　111 　年　　3 　　月　　31　　日
附錄論罪科刑法條
毒品危害防制條例第4條第1、2項
製造、運輸、販賣第一級毒品者，處死刑或無期徒刑；處無期徒
刑者，得併科新臺幣3千萬元以下罰金。
製造、運輸、販賣第二級毒品者，處無期徒刑或10年以上有期徒
刑，得併科新臺幣1千5百萬元以下罰金。
毒品危害防制條例第8條第1項
轉讓第一級毒品者，處1年以上7年以下有期徒刑，得併科新臺幣
1百萬元以下罰金。
附表一
編號 犯罪事實 宣告刑及沒收 1 如犯罪事實欄一㈠所示 劉錫銘共同犯販賣第一級毒品罪，累犯，處有期徒刑柒年捌月。扣案如附表二編號二所示之物沒收。 2 如犯罪事實欄一㈡所示 劉錫銘犯販賣第二級毒品罪，累犯，處有期徒刑伍年貳月。未扣案之犯罪所得新臺幣玖仟元沒收，於全部或一部不能沒收或不宜執行沒收時，追徵其價額。。 3 如犯罪事實欄一㈢所示 劉錫銘犯轉讓第一級毒品罪，累犯，處有期徒刑捌月。扣案如附表二編號二所示之物沒收。 
附表二
編號 扣案物品 備註 1 白色粉末1包(送驗數量：2.6747公克，驗餘數量：1.8791公克) ⒈經送衛生福利部草屯療養院鑑驗，認含第一級毒品海洛因、第二級毒品甲基安非他命成分。 ⒉不予宣告沒收銷燬。 2 OPPO A1601手機1支(含門號0000000000號晶片卡1張) ⒈被告所有，供被告為犯罪事實欄一㈠、㈢所示犯罪所用之物。 ⒉於上開罪刑項下宣告沒收。